【裁判字號】    97,上訴,965
【裁判日期】    970806
【裁判案由】    偽造文書等
【裁判全文】
臺灣高等法院刑事判決                 97年度上訴字第965號
上  訴  人  臺灣桃園地方法院檢察署檢察官
上  訴  人
即  被  告  丁○○
選任辯護人  施小凡律師
上列上訴人因被告偽造文書等案件，不服臺灣桃園地方法院95年
度訴字第2447號，中華民國96年11月20日第一審判決（起訴案號
：臺灣桃園地方法院檢察署95年度偵字第21214 號），提起上訴
，本院判決如下：
    主  文
原判決撤銷。
丁○○連續行使偽造私文書，足以生損害於他人，處有期徒刑拾
月，減為有期徒刑伍月，如易科罰金，以銀元佰元即新臺幣玖
佰元折算壹日。
偽造丙○○名義之板信商業銀行外匯收支或交易申報書（結售外
匯專用）上偽造「丙○○」署名共陸枚、偽造第一商業銀行中壢
分行支票背書之偽造「丙○○」署名共貳枚，均沒收。
    事  實
一、丁○○為丙○○之女，民國（下同）93年間起丙○○因故搬
    至丁○○位於桃園縣中壢市○○街364 號住處與丁○○同住
    。95年3 月31日，丙○○因跌倒住進桃園敏盛醫院，同年4
    月4 日因病情加重而轉入加護病房，詎丁○○因經濟週轉困
    難，竟覬覦丙○○之存款，基於意圖為自己不法所有及行使
    偽造私文書之概括犯意，先於95年4月7日前之4 月間某日，
    在其上開住處，利用其替丙○○提領存款、辦理匯款之機會
    得知丙○○存摺、印鑑章及定存單之擺放地點，而竊取丙○○所有存款各美金3萬元之存單2張（存單號碼0000000、000
    0000）、國防部主計局同袍儲蓄會國軍中壢財務組一般利率
    整存整付儲蓄存款新臺幣（下同）170 萬元及80萬元之存單
    各1 張（存單號碼G258794、G278082號），另為盜領丙○○
    存摺內之存款，未經丙○○同意，擅自將丙○○所有板信商
    業銀行中壢分行外幣存款帳戶存摺（帳號0000-000-000000-
    0 ）、中華郵政股份有限公司中壢龍岡郵局（簡稱中壢龍岡
    郵局）存款帳戶存摺（局號：000000-0，帳號000000-0號）
    、「丙○○」印鑑章1枚等物取走使用。
二、丁○○取得上開存摺、存單及印鑑章後，旋於同年4 月7 日
    持上開財物，至板信商業銀行龍岡分行，冒用丙○○名義以
    提出外匯存款結售為由，在該行一式複寫三聯之「外匯收支
    或交易申報書（結售外匯專用）」上填寫時間（95年4月7日
    ）及結匯等相關資料，並在該申報書之「申報義務人」及「
    申報義務人及其負責人簽章」欄偽造「丙○○」署名各1 枚
    共計6 枚，而偽造完成該申報書之私文書後，持向不知情之
    承辦人員行使，使承辦人員陷於錯誤，而將該2 筆美金存款
    各3萬元折合新臺幣1,951,656元解約並轉匯至丙○○所有上
    開中壢龍岡郵局帳戶內。程鈺翔隨即又前往中壢仁美郵局，
    冒用丙○○名義，在該郵局「郵政存簿儲金提款單」上填寫
    時間（95年4月7日）、帳號（0000000）及金額（168萬元）
    等取款資料，並盜蓋「丙○○」印文3 枚，而偽造完成該提
    款單之私文書後，持向不知情之承辦人員行使，使承辦人員
    陷於錯誤，而將丙○○所有168 萬元款項交付予丁○○，丁○○再匯至其所有中壢龍岡郵局存款帳戶（帳號0000000-00
    00000）內。同年4月10日，丁○○再持所竊得之上開丙○○
    之存摺及印鑑章，前往八德郵局（桃園3 支），冒用丙○○
    名義，在該郵局「郵政存簿儲金提款單」上填寫時間（95年
    4 月10日）、帳號（0000000）及金額（27萬2千元）等取款
    資料，並盜蓋「丙○○」印文1 枚，而偽造完成該提款單之
    私文書後，持向不知情之承辦人員行使，使承辦人員陷於錯
    誤，而將丙○○所有27萬2千元款項交付予丁○○。翌日（4
    月11日），丁○○將前揭領得之27萬2 千元連同其所有現金
    湊足32萬元，先存入其所有上開中壢龍岡郵局存款帳戶內，
    再連同前揭匯入之168萬元合計200萬元匯至其不知情之配偶
    王立帆所有新竹國際商業銀行新明分行存款帳戶（帳號0000
    0-00000000-0）內，均足以生損害於丙○○本人、板信商業
    銀行及上開各郵局對於帳戶管理之正確性。
三、丁○○復另於同年（95）4 月10日，持上開竊得之存單及印
    鑑章，至國防部主計局同袍儲蓄會國軍中壢財務組，假冒丙○○之代理人，聲請解除前述丙○○在該儲蓄會所有2 筆存
    款170 萬元及80萬元，並在該儲蓄會存單號碼G258794 號「
    還本存單」上盜蓋「丙○○」印文1 枚、在存單號碼G27808
    2 號「還本存單」上盜蓋「丙○○」印文6 枚，而偽造完成
    該等還本存單之私文書後，復均持向不知情之承辦人員行使
    ，使承辦人員陷於錯誤，而將丙○○所有上開2 筆存款連同
    利息共計2,537,567 元款項以付款人第一商業銀行中壢分行
    之支票2 紙交付予丁○○（1 張票面金額為1,537,567 元、
    支票號碼WB0000000 號、發票日95年4 月10日、帳號054981
    、受款人丙○○；另1 張票面金額為100 萬元、支票號碼WB
    0000000 、帳號054981、受款人丙○○）。同年4 月12日，
    丁○○再前往桃園成功路郵局，在前揭票面金額1,537,567
    元之支票背面偽造「丙○○」背書之署名1 枚後，以託收方
    式存入丙○○所有上開中壢龍岡郵局帳戶內。同年4 月14日
    ，丁○○復再持所竊得之上開丙○○之存摺及印鑑章，前往
    八德郵局（桃園3 支），冒用丙○○名義，在該郵局「郵政
    存簿儲金提款單」上填寫時間（95年4 月14日）、帳號（00
    00000） 及金額（153 萬7 千元）等取款資料，並盜蓋「丙○○」印文1 枚，而偽造完成該提款單之私文書後，持向不
    知情之承辦人員行使，使承辦人員陷於錯誤，而將丙○○所
    有153 萬7 千元款項交付予丁○○，丁○○則將該筆款項再
    存入其所有上開中壢龍岡郵局帳戶內。同年6 月21日，丁○○復又前往合作金庫商業銀行中壢分行，在前揭票面金額10
    0 萬元該紙支票背面偽造「丙○○」背書之署名1 枚後，將
    該紙支票託收存入其所有合作金庫商業銀行中壢分行帳戶內
    （帳號：00 00000000000），並於翌日（6 月22日）經提出
    交換而將該筆款項存入其帳戶，均足以生損害於丙○○本人
    、國防部主計局同袍儲蓄會國軍中壢財務組、上開各郵局、
    合作金庫商業銀行中壢分行對帳戶管理之正確性。總計丁○○領取丙○○所有上開各帳戶款項達448萬9千元，除依丙○○之指示將其中54萬8 千元匯給乙○○外，餘款共計394萬1
    千元均供其繳付各項貸款及生活開支所用。嗣因丙○○前於
    95 年3月間向臺灣桃園地方法院檢察署檢察官申告其越南籍
    配偶丁氏秋竊盜一案，後續經檢察官查詢丙○○上開帳戶交
    易往來明細，始輾轉查悉上情。
四、案經丙○○訴由臺灣桃園地方法院檢察署檢察官偵查起訴。
    理  由
一、按被告以外之人於審判外之言詞或書面陳述，除法律有規定
    者外，不得作為證據。又被告以外之人於偵查中向檢察官所
    為之陳述，除顯有不可信之情況者外，得為證據，刑事訴訟
    法159 條第1 項、第159 條之1 第2 項分別定有明文。查告
    訴人丙○○、證人乙○○、蔡春玉於偵查時所為之陳述，係
    檢察官依法訊問，復無其他事證足資認定其於檢察官訊問時
    有受違法取供情事，並無何特別不可信之情況，而本院審酌
    告訴人丙○○及證人乙○○、蔡春玉陳述作成時之情況，並
    無違法取證及證明力過低之瑕疵，亦認以之作為證據為適當
    ，依前揭規定說明，自有證據能力。另本件認定事實所引用
    之卷內其餘所有卷證資料（包含文書、物證等證據），並無
    證據證明係公務員違背法定程序所取得，被告及辯護人於審
    判程序中復未於言詞辯論終結前表示異議，均有證據能力，
    合先敘明。
二、訊據上訴人即被告丁○○（簡稱被告）固坦認有於上開時、
    地，提領丙○○所有板信商業銀行及國防部主計局同袍儲蓄
    會國軍中壢財務組帳戶之美金存單共6萬元及新臺幣250萬元
    之存款，並輾轉匯至伊及配偶王立帆帳戶後領用等事實，惟
    矢口否認有何上開竊盜、偽造文書及詐欺等犯行，辯稱：伊
    並無偽造文書，伊所為係父親交待辦理，並由父親交予其存
    摺、定存單及印鑑章，父親有重聽，但交予其上開財物時，
    意識清楚，並同意以其錢給伊還貸款，去大陸買土地等語。
    惟查：（一）前揭事實，業據告訴人丙○○於偵查時指述綦
    詳（參他字第2482號卷第15、74、75頁），被告亦坦認有持
    丙○○所有上述存單、存摺、印鑑章等物，於上開時、地，
    以丙○○名義或丙○○代理人名義，將丙○○所有板信商業
    銀行中壢分行帳戶2筆美金存款各3萬元折合新臺幣1,951,65
    6元、國防部主計局同袍儲蓄會國軍中壢財務組帳戶2筆存款
    本息共計2,537,567 萬元辦理解約，並分別以丙○○名義，
    在前述「外匯收支或交易申報書（結售外匯專用）」、「郵
    政存簿儲金提款單」、「還本存單」上填寫「丙○○」署名
    及蓋用丙○○印文，輾轉匯入其所有上開中壢龍岡郵局帳戶
    及合作金庫商業銀行中壢分行帳戶及其配偶王立帆所有新竹
    國際商業銀行新明分行存款帳戶內，總計提領丙○○所有帳
    戶內款項達448萬9千元，除其中54萬8 千元係依丙○○之指
    示匯給乙○○外，其餘款項均供己繳付貸款及生活開支花用
    等情不諱（參他字第2482號卷第66、75、87頁、原審95年12
    月12日筆錄第3、4 頁），此外並有板信商業銀行總行95年6
    月27日板信管國外字第0956153029號函暨函附板信商業銀行
    外匯存款交易明細表、中華郵政股份有限公司中壢郵局95年
    8 月28日營字第0951101358號函暨函附丙○○之中壢龍岡郵
    局客戶歷史交易清單、郵政存簿儲金提款單、連線郵局電腦
    託收票據存款單、中華郵政股份有限公司95年8 月25日儲字
    第0950719564號函暨附丁○○之中壢龍岡郵局客戶歷史交易
    清單、新竹國際商業銀行新明分行95年8 月21日竹商銀新明
    字第09500734號函暨函附王立帆之新竹國際商銀存摺支存對
    帳單、合作金庫商業銀行中壢分行95年8 月30日合金壢營字
    第0950006044號函暨函附丁○○之合作金庫銀行存款分戶交
    易明細表、板信商業銀行外匯收支或交易申報書（結售外匯
    專用）各1 紙（參他字第2482號卷第10、11、33至39、45至
    47、62至63、49頁）、國防部主計局同袍儲蓄會95年10月3
    日刻利字第0950000965號函暨函附丙○○各類存款交易明細
    表1份（參偵字第21214號卷第3、4頁）、丙○○之中壢龍岡
    郵局客戶歷史交易清單1 份（參偵字第9137號卷第7、8頁）
    、國防部主計局同袍儲蓄會95年12月8 日刻利字第09500011
    86號函暨函附該會一般利率整存整付儲蓄存款存單及還本存
    單各2 份、中華郵政股份有限公司中壢郵局95年12月21日營
    字第0951101698號函暨函附郵政存簿儲金提款單1 份、第一
    商業銀中壢分行95年12月25日（95）一中壢服字第492 號函
    暨函附支票影本1份、合作金庫商業銀行中壢分行96年1月24
    日合金壢營字第0950007762號函暨函附支票交換紀錄1 份（
    參原審卷第15至17、19、21、22、24、25頁）在卷可稽，並
    為被告所是認；（二）告訴人丙○○於偵查中指稱：「（你
    子女懷疑丁○○盜用你的錢，是否提出告訴？）我當然要告
    她」、「（95年3 月份有無將你的印章、存摺交給鈺翎去領
    錢？）沒有。（有沒有說要幫她繳清她的貸款？）沒有。」
    等語。又被告供稱丙○○有給伊2張美金存款各3萬元及國軍
    儲蓄170 萬、80萬元之際，告訴人丙○○則當庭表示並無此
    事等語甚詳（參他字第2482號卷第15、74、75頁），佐以告
    訴人丙○○與被告為父女關係，本件案發前丙○○猶居住在
    被告住處已2 年餘，業據證人乙○○證述在卷，並為被告所
    不否認，苟若被告所辯是丙○○將上開存摺、存單及印鑑章
    交予伊去辦理存款解約等語屬實，衡情告訴人丙○○實無事
    後無端否認該情而誣陷其親生子女之可能，參諸證人即被告
    之胞姊程素卿亦於本院結證稱：伊父親存摺、印章及其他財
    物均由其自己保管，父親住被告家，每個月會給被告1萬5千
    元生活費，父親到死亡前，都沒有說要幫被告還貸款等語（
    參本院97年7 月23日審判筆錄第10頁、第11頁、第13頁），
    稽此，被告前揭所辯已堪存疑。且查，被告於95年9月8日偵
    查之初，先供稱提領丙○○帳戶內的錢是因丙○○要幫伊還
    新竹商銀房屋貸款199 萬多元等語，經檢察官質以為何要領
    300 萬時，即改稱因為還有其他債務等語，復而向檢察官供
    稱100 萬元是丙○○要伊拿去大陸投資用等語，惟經檢察官
    於另次9 月13日庭訊時詢問丙○○有沒有說要跟被告一起至
    大陸投資？是否知道被告有貸款？告訴人丙○○則分別答稱
    沒有、不知道等語在卷，又經檢察官於另次9 月25日庭訊時
    向被告質以丙○○要跟你到大陸投資何事？被告又改稱：是
    指伊大陸分產要繳錢，要繳多少錢到現在伊還不知道等語，
    於原審審理時又改稱是伊先生在大陸有一塊土地要蓋房子的
    錢，伊匯了5 萬人民幣到大陸去等語，嗣再改稱是丙○○要
    伊去還貸款及處理弟弟乙○○積欠他人支票之事等語，復又
    改稱係丙○○交代要給伊還貸款及伊與先生在大陸有土地要
    蓋房子，伊匯了行政規費7千元人民幣及3萬元保證金等語，
    基此，被告所辯並非始終如一，顯然隨檢察官調查及原審審
    理之進行屢為改變辯述情節，俱見其所辯有前後矛盾且諸多
    隱瞞之處。況依被告於原審審理時所指其背負之房屋貸款約
    200 萬元、信用貸款約35萬元及向壽險公司質借約31萬元，
    總計僅約266 萬元，苟若告訴人丙○○有意願幫被告償還貸
    款，衡情其又何有將遠超出被告貸款負擔之大部分積蓄交予
    被告之可能。另參諸被告尚有2位胞姊、2位兄弟，此點為被
    告所不爭，衡諸父母在眾多兒女之情況下就財產分配多會力
    求公平均顧子女之利益，縱有個別考量親疏遠近或經濟能力
    等因素而有差異，亦鮮少會將所有財產全部歸於其中1 名子
    女之情形，且為避免子女就財產分配起爭執，亦多會告知子
    女相關財產分配情形，此在我國傳統民情猶是如此，惟本件
    告訴人丙○○所有積蓄即前述板信商業銀行外匯存款美金6
    萬元、國軍中壢財務組存款共250 萬元連同利息，遭被告提
    領，帳戶僅餘數百元，且在被告提領所有款項前，丙○○復
    未向被告其他兄弟姐妹提過要將存款解約為被告償還貸款之
    事等節，業據證人甲○○、乙○○、程素卿證述在卷，並有
    前述卷附丙○○之板信商業銀行外匯存款交易明細表、中壢
    龍岡郵局客戶歷史交易清單、國防部主計局同袍儲蓄會函附
    之存款存單及還本存單等件可稽，上情並為被告所不否認，
    而被告在提領丙○○所有前揭款項前，復未知會其他全體兄
    弟姐妹，亦據被告自承在卷，凡此已與常情事理大相逕庭，
    更遑論被告事前在未告知其他兄弟姐妹之情況下，復利用告
    訴人丙○○住進加護病房及住院期間（丙○○於95年4月1日
    至同年月11日住加護病房，同年月21日出院，有卷附敏盛綜
    合醫院診斷證明書可證）前去辦理存款解約之異常之舉，其
    悖離常情之處更不言可諭，由此益徵被告所辯係丙○○為幫
    伊償還貸款才將所有存摺及存單交予伊去辦理解約等語，顯
    係事後捏設，無足憑取；又被告於行為時與父親丙○○同住
    ，丙○○為退役軍人，定時領有終身俸給，為被告所是認，
    是丙○○如事實欄所載之存摺2本及印鑑章1枚為丙○○經常
    使用藉以辦理存提款之財物，被告雖未經丙○○之同意，擅
    自取走目的是在盜領存款，惟應無將該存摺、印鑑章據為己
    有之必要與意思，是被告對於上開存摺、印鑑章並無不法所
    有之意思，縱其未經丙○○同意，擅自取走使用，仍核與刑
    法上竊盜罪之構成要件不合；（三）又被告舉出證人蔡春玉
    、池靜梅之證述為其前揭辯詞之佐憑，惟觀諸證人蔡春玉於
    偵查及原審審理時雖證稱在3月底時到被告家看到桌上有牛
    皮紙袋，內有存摺及印章，渠問丙○○是要做什麼，丙○○
    有說要叫被告去辦一些事情，說是貸款的事等語（參他字第
    2482號卷第85頁、原審卷96年7月17日筆錄第3頁），惟經原
    審質以當時講貸款的事，有無講是要借貸還是還房貸？證人
    蔡春玉答稱沒有講到這些事，不曉得他們講辦貸款，是要還
    房貸還是要去借錢等語，嗣經檢察官質以當天丙○○有無講
    請被告把他全部的錢領出來？丙○○有無提到要把他的錢匯
    到大陸的事？證人蔡春玉復答稱：沒有，只有提到叫他辦貸
    款及該給他弟的錢辦一辦，並無提到領錢的事，也沒有提到
    要把錢匯到大陸的事等語，則由證人蔡春玉以上之證詞內容
    ，根本無法確認告訴人丙○○究有無授權被告去提領其所有
    前揭存款存單之款項，亦無法證明丙○○有要被告提領其存
    款以償還房屋貸款之事，證人蔡春玉既無法為詳盡之陳述，
    惟參諸證人蔡春玉於原審結證稱：伊95年約3月底去被告住
    處，看到被告與丙○○坐在客廳沙發上聊天，伊看到桌子上
    有1個牛皮紙袋，伊問丙○○是何物，丙○○說這是郵局的
    印章及存摺，並告訴伊要叫被告辦一些事情，伊有看到印章
    、2本存摺，有提到要辦匯款給乙○○等語（參原審卷第114
    頁、第115頁），僅能證明告訴人丙○○確指示被告提領存
    摺之金錢給予乙○○等情，參以告訴人乙○○於原審及本院
    均供承確有收到被告匯予其54萬8千元無訛，另衡以告訴人
    丙○○雖未於偵查中承認有叫被告匯款予乙○○，惟揆諸其
    當時告訴之重點，乃針對被告將其存摺存款及存單予以盜領
    一事，應認被告此部分之金錢確係依被害人丙○○之指示辦
    理，而無為自己不法所有之意圖，其餘394萬1千元應屬被告
    因本件犯罪所得之金錢，證人蔡春玉其他部分之證詞則無法
    憑以作為對被告有利之認定。又被害人丙○○既有委託被告
    提領存款、辦理匯款一事，如上所述，應認被告因此知悉被
    害人丙○○上開財物之擺放地點，予被告可乘之機會。又證
    人池靜梅於原審審理時雖證稱在丙○○住院期間有照顧他10
    天，有聽到丙○○向被告講錢領了沒、付了沒，被告還寫了
    1 張單子寫美金領了多少，丙○○還點點頭等語（參原審卷
    第83頁、第84頁），惟同日庭訊又供稱伊只聽到領了沒、付
    了沒，不知道領什麼錢、付什麼錢，並問被告領了多少，被
    告就把金額寫在筆記本上給丙○○看，伊當時看到是一百九
    十幾萬元等語（參原審卷第84頁、第87頁），嗣再改稱丙○○並無講領了沒、付了沒，而是被告跟丙○○講我去領了、
    付了，丙○○就點頭，不是丙○○講領了沒、付了沒，前面
    的部分其沒有注意，一直到被告講領了、付了，才注意聽到
    ，不清楚丙○○有無講什麼話等語（參原審卷第89頁），證
    人池靜梅前後證述情節不一，已難遽信，再以證人池靜梅同
    時證稱並不知道要領什麼錢、付什麼錢，丙○○也沒有對渠
    說被告有貸款的事，也沒聽到丙○○對渠說要給被告錢之事
    等語，則證人池靜梅縱確實聽聞被告向丙○○表示有領錢並
    付錢之事，惟究係丙○○指示被告提領金錢匯與乙○○，抑
    或做其他用途，均不能依證人池靜梅之證詞得到證明，又證
    人池靜梅上開證詞雖證稱被告有以1張單子寫美金領了多少
    ，同時又證稱被告以筆記本寫一百九十幾萬元，顯非指同一
    事，亦難以其證詞證明丙○○有同意被告領定存及存款供其
    還貸款等用途，參以告訴人丙○○於偵查中堅持對於被告提
    出告訴，堪認證人池靜梅於原審之證詞不足資為有利於被告
    之證據；（四）被告於本院雖提出匯款申請書、劃撥存款收
    據影本各1份、新竹商銀現金收付收據影本4份證明被告係將
    丙○○之金錢償還銀行貸款，又提出收款收據影本3張、分
    家補充協議影本、匯款水單影本、匯款申請書影本各1份證
    明被告將提領之金錢用在大陸土地與房屋之花費，惟本件被
    告既未得到丙○○之同意，如前所述，所提上開證據自無法
    為有利被告認定之依據。另被告提出告訴人甲○○所發出之
    簡訊2則，則與本件被告之刑責無涉，亦不足採為被告有利
    認定之依據。綜上所述，被告前揭所辯，核係卸責之詞，不
    足採信，其所犯上開竊盜、行使偽造私文書及詐欺取財等犯
    行事證明確，犯行堪以認定，應依法論科。
三、按被告行為後，刑法業於94年2月2日修正公布，並於95年7
    月1 日施行，而刑法第320條第1項、第339條第1項之罪，法
    定罰金刑分別為5百元以下罰金及1千元以下罰金，就法定罰
    金刑部分，依95年6 月14日修正公布，95年7月1日施行之刑
    法施行法第1條之1規定「中華民國94年1月7日刑法修正後，
    刑法分則編所定罰金之貨幣單位為新臺幣。94年1月7日刑法
    修正時，刑法分則編未修正之條文定有罰金刑者，自94年1
    月7日刑法修正施行後，就其所定數額提高為30倍。但72年6
    月26日至94年1月7日新增或修正之條文，就其所定數額提高
    為3 倍」，經比較結果關於法定刑最高罰金部分，修正前後
    規定並無不同（新法以新臺幣為貨幣單位，修正施行後，就
    其所定數額提高為30倍，實際與行為時法罰金刑相同），不
    生法律變更比較問題，此部分應依法律一般適用原則逕依裁
    判時法即刑法施行法第1條之1第1項、第2項前段之規定。又
    修正前刑法第33條第5款原規定：「罰金：1元以上」，依罰
    金罰鍰提高標準條例第1 條前段規定提高10倍，及現行法規
    所定貨幣單位折算新台幣條例第2 條換算為新臺幣結果，為
    30元以上，而修正後則規定：「罰金：新臺幣1 千元以上，
    以百元計算之」，已將科處罰金之最低額提高至新臺幣1 千
    元以上，就法定刑最低罰金部分，修正後之規定顯非較有利
    於被告，故依修正後刑法第2條第1項前段規定，此部分應適
    用修正前刑法第33條第5 款之規定。又刑法第56條連續犯之
    規定，業於本件修正時公布刪除，此刪除雖非犯罪構成要件
    之變更，但顯已影響行為人刑罰之法律效果，自屬法律有變
    更，依現行即修正後刑法第2條第1項前段規定，比較新、舊
    法結果，仍應適用較利於被告之行為時法律即舊法論以連續
    犯。又刑法第55條牽連犯之規定亦經刪除，被告所犯各罪依
    修正後刑法之規定，應依數罪併罰之規定分論併罰，依刑法
    第2條第1項前段之規定，應適用修正前刑法第55條規定論以
    牽連犯。又本件被告於犯罪時之刑法第41條第1 項前段規定
    ：「犯最重本刑為5年以下有期徒刑以下之刑之罪，而受6個
    月以下有期徒刑或拘役之宣告，因身體、教育、職業、家庭
    之關係或其他正當事由，執行顯有困難者，得以1元以上3元
    以下折算1 日，易科罰金。」而易科罰金之折算標準，依修
    正前罰金罰鍰提高標準條例第2 條前段（現已刪除）規定，
    就其原定數額提高為100倍折算1日，則被告行為時之易科罰
    金折算標準，應以銀元100元以上300元以下之數額折算1 日
    ，經換算為新臺幣後，則應以新臺幣300元以上900元以下折
    算1日。惟修正後之刑法第41條第1項前段則規定：「犯最重
    本刑為5年以下有期徒刑以下之刑之罪，而受6個月以下有期
    徒刑或拘役之宣告者，得以新臺幣1千元、2千元或3 千元折
    算1日，易科罰金。」同日並廢除罰金罰鍰提高標準條例第2
    條之規定，亦即係以新台幣1,000元、2,000元或3,000 元折
    算1 日，經比較結果，應依修正後刑法第2條第1項前段規定
    ，適用修正前刑法第41條第1 項前段、修正前罰金罰鍰提高
    標準條例第2 條規定，諭知易科罰金之折算標準。
四、核被告所為，係犯刑法第320條第1 項竊盜罪、同法第216條
    、第210條之行使偽造私文書罪、同法第339條第1 項之詐欺
    取財罪。被告偽造署名、盜用印章為各該偽造私文書之部分
    行為；其偽造私文書後復持以行使，偽造之低度行為為行使
    之高度行為所吸收，均不另論罪。又被告於95年4 月10日，
    在國防部主計局同袍儲蓄會國軍中壢財務組，就存單號碼G2
    58794號、G278082號之「還本存單」上盜蓋「丙○○」印文
    ，而偽造完成該等還本存單之私文書後復持以行使該次犯行
    ，仍屬一行使偽造私文書、詐欺取財犯意接續多次舉動，侵
    害1個法益，屬單純一罪之1行為。被告先後多次所為之詐欺
    取財及行使偽造私文書犯行，均時間緊接，方法相同，復觸
    犯構成要件相同之罪名，顯係各基於概括犯意為之，應依修
    正前刑法第56條連續犯規定各以詐欺取財、行使偽造私文書
    一罪論，並均依法加重其刑。又被告上開所犯竊盜、行使偽
    造私文書、詐欺取財3 罪，有方法結果之牽連關係，應依修
    正前刑法第55條牽連犯規定從一重之行使偽造私文書罪論處
    。又查公訴人雖未就被告有於上開時、地，在前揭票面金額
    1,537,567元及100萬元之支票背面偽造「丙○○」背書後分
    持向郵局及合作金庫商業銀行中壢分行託收而行使之犯行提
    起公訴，然檢察官就犯罪事實一部起訴者，其效力及於全部
    ，本件被告所犯上開行使偽造私文書部分之犯罪事實，與經
    檢察官起訴並論罪科刑之竊盜、行使偽造私文書及詐欺取財
    部分，分別有連續犯及牽連犯之關係，已如前述，本院自應
    就屬於裁判上一罪之該部分一併加以裁判，附此敘明。又被
    告所犯上開各罪之犯罪時間均係在96年4 月24日以前，合於
    中華民國九十六年罪犯減刑條例第2條第1項第3 款減刑條件
    ，依法減輕其宣告刑2分之1。
五、原審認被告罪證明確，予以論罪科刑，固非無見。惟被告對
    於被害人丙○○上開存摺2本、印鑑章1枚，以及交付予乙○○54萬8 千元之金錢部分，均無為自己不法所有之意圖，已
    如前述，原審未察仍均以之為犯罪事實之一部分予以論罪科
    刑，尚有未洽。檢察官循告訴人之請求提起本件上訴，認為
    量刑過輕等情，以及被告上訴意旨就事實欄所示之犯行否認
    犯罪，雖均無理由，惟其否認竊取丙○○上開存摺、印鑑章
    部分則為有理由，自應由本院將原判決予以撤銷改判。爰審
    酌被告不以正途取得財物，竟貪求不勞而獲，將其父親多年
    積蓄盜領一空，罔顧其他兄弟姐妹權益，所獲不法金錢之數
    額非微，另盱衡其素行、犯罪動機、目的、手段、犯罪後未
    坦承犯行之態度等一切情狀，量處如主文第2 項所示之宣告
    刑及減得之刑，併諭知易科罰金之折算標準。前開被告偽造
    之「外匯收支或交易申報書（結售外匯專用）」、「郵政存
    簿儲金提款單」、「國防部主計局同袍儲蓄會存單號碼G258
    794號及G278082號之「還本存單」、第一商業銀行中壢分行
    之支票，雖為供被告犯罪所用之物，然業因行使而分別交付
    予板信商業銀行、前述各郵局、國防部主計局同袍儲蓄會國
    軍中壢財務組、合作金庫商業銀行中壢分行所有，非被告所
    有之物，自無從宣告沒收，惟在上開「外匯收支或交易申報
    書（結售外匯專用）」上偽造「丙○○」署名共6 枚及第一
    商業銀行中壢分行支票背面偽造「丙○○」署名共2 枚，為
    偽造之署押，應依刑法第219 條規定宣告沒收。至被告所持
    以盜用之「丙○○」印章1 枚及在上開郵政存簿儲金提款單
    上盜蓋「丙○○」印文共5 枚、在國防部主計局同袍儲蓄會
    存單號碼G258794號及G278082號之還本存單上盜蓋「丙○○
    」印文共7 枚，因屬真正，即非偽造之印章及印文，且非被
    告所有之物，又非違禁物，爰不予宣告沒收。
六、公訴意旨另以被告於上開事實欄一所示之時間竊取被害人丙○○之上開板信商業銀行中壢分行外幣存款帳戶存摺、中壢
    龍岡郵局存款帳戶存摺各1本、印鑑章1枚，因認被告另涉犯
    刑法之竊盜罪嫌。惟按犯罪事實應依證據認定之，無證據不
    得認定犯罪事實，刑事訴訟法第154條第2項定有明文。訊之
    被告堅決否認有此部分之犯行，而被告確無此部分之犯行，
    業如前述理由所示，此外復查無其他積極證據證明被告有此
    部分犯行，因認此部分尚乏證據證明，惟公訴人既認此部分
    與上開有罪部分具有裁判上一罪之關係，爰不另為無罪之諭
    知。
據上論斷，應依刑事訴訟法第369條第1項前段、第364條、第299
條第1項前段，刑法第2條第1項前段、第320條第1項、第216條、
第210條、第339條第1項、第219條，修正前刑法第56條、第55條
、第41條第1項前段，刑法施行法第1條之1 第1項、第2項前段，
修正前罰金罰鍰提高標準條例第2 條，中華民國九十六年罪犯減
刑條例第2條第1項第3 款、第7條、第9條，判決如主文。
本案經檢察官游明仁到庭執行職務。
中    華    民    國    97    年    8     月    6    日
                  刑事第二十庭  審判長法  官  楊貴雄
                                      法  官  林銓正
                                      法  官  鄧振球
以上正本證明與原本無異。
如不服本判決，應於收受送達後10日內向本院提出上訴書狀，其
未敘述上訴之理由者並得於提起上訴後10日內向本院補提理由書
（均須按他造當事人之人數附繕本）。
                                      書記官  劉有志
中    華    民    國    97    年    8     月    8     日
附錄：本案論罪科刑法條全文
刑法第320條第1項
意圖為自己或第三人不法之所有，而竊取他人之動產者，為竊盜
罪，處5年以下有期徒刑、拘役或500 元以下罰金。
刑法第210 條
偽造、變造私文書，足以生損害於公眾或他人者，處5 年以下有
期徒刑。
刑法第216 條
行使第210 條至第215 條之文書者，依偽造、變造文書或登載不
實事項或使登載不實事項之規定處斷。
刑法第339 條
意圖為自己或第三人不法之所有，以詐術使人將本人或第三人交
付者，處5 年以下有期徒刑、拘役或科或併科1 千元以下罰金。
以前項方法得財產上不法之利益或使第三人得之者，亦同。


司法院資訊處製作；財團法人民間司法改革基金會備份。
